【裁判字號】    98,交抗,1827
【裁判日期】    980804
【裁判案由】    違反道路交通管理處罰條例
【裁判全文】
臺灣高等法院交通事件裁定      98年度交抗字第1818、1827號
抗  告  人
即受處分人  甲○○
上列抗告人因違反道路交通管理處罰條例案件，不服臺灣臺北地
方法院98年度交聲字第2007號、第2008號，中華民國98年6月30
日所為裁定（原處分案號：交通部公路總局臺北區○○○○○道
路交通管理事件裁決書北監自裁字裁40-AEW716848、40-AEW7168
44號），提起抗告，本院裁定如下：
    主  文
抗告駁回。
    理  由
一、原裁定意旨略以：受處分人甲○○所有之車牌號碼 8762-JT
    號自用小客車，於民國98年2 月11日20時17分許，在臺北市
    ○○街178 號對面，違規併排停車，為員警查知，經警要求
    受處分人出示駕、行照製單舉發，竟不為受處分人理會，立
    即發動引擎強行駛離，員警乃以該車違反道路交通管理處罰
    條例第56條第1款第6款、第60條第1項、第63條第1項規定，
    逕行舉發，分別裁處受處分人罰鍰新臺幣（下同）1200元（
    裁40-AEW716848號）、3,000元，並記違規點數1點（裁40-A
    EW716844號）。原法院以證人即舉發員警謝國男證述明確，
    並有現場圖可證，且受處分人自承確有將車輛暫停該處、員
    警確有告知其有違規行為，認定證人所陳並無違常之處，認
    受處分人併排停車違規事實明確。又證人當日係見受處分人
    違規始起意取締，且雖未及就受處分人違規情形拍照，但仍
    於受處分人車輛離去時立即拍照存證，返回辦公室後亦立即
    查知車主資料而製單處理；參酌證人為執法人員，與受處分
    人並無宿怨仇隙，應無甘冒偽證而刻意舉發受處分人之可能
    ，受處分人在員警立於其車前方舉手示意阻止其離去，並受
    告知應出示證件供稽查時，猶不理會而駕車逕自離去，顯有
    不聽制止、拒絕停車接受稽查而逃逸之違規行為，遂認原處
    分並無違誤，而駁回受處分人異議之聲明。
二、抗告意旨略以：原法院採納證人即造成錯誤裁罰之員警說詞
    ，駁回抗告人異議之聲明，罔顧事實調查，使法律救濟程序
    徒成具文。且原裁定既載明員警在抗告人即受處分人車前照
    相，又稱員警從後方拍攝受處分人駕車離去之畫面，有認定
    事實之矛盾。又原裁定既認定受處分人有併排停車之違規事
    實，則依道路交通管理處罰條例第56條第3 項規定，員警應
    責令受處分人將車移至適當處所，然原裁定竟以員警阻止受
    處分人離去之違反規定行為，逕認定受處分人有「不聽制止
    、拒絕停車接受稽查而逃逸」之舉，對於受處分人所主張依
    員警責令將車輛駛離等情，卻未說明不採信之理由。再本案
    縱有違規停車，受處分人經員警制止既已駛離，焉有經制止
    不聽或逃逸之情，原裁定恐有誤會道路交通管理處罰條例第
    60條第1 項規定之意。更有甚者，主張變態事實者，應負舉
    證責任，依一般警員作業程序，遇違規停車應先拍照，本案
    未拍照在先，已不尋常，且常人遇警開單，選擇輕罰之現場
    告發即可，何庸違逆員警招致重罰？此等非常態行為，應由
    員警舉證以實其說，本案卻由舉發員警自證斯時其行為正當
    ，對於抗告人為何擇較重之「不聽制止」等情，隻字未提，
    有裁定不備理由之誤。本案僅憑員警所攝一張車子背面照片
    及其片面之詞即予認定，欠缺對於人民權益之保障，原裁定
    多處違誤，爰請求撤銷原裁定，以維護人民福祉等語。
三、經查：
  (一)按違規（臨時）停車，如駕駛人在場或到場，應當場製單舉
    發，並責令其將車移至適當場所，不得逕行舉發。又汽車駕
    駛人之行為有不服指揮稽查而逃逸之情形，「當場不能或不
    宜」攔截製單舉發者，得逕行舉發。逕行舉發，應記明車輛
    牌照號碼、車型等可資辨明之資料，以汽車所有人為被通知
    人製單舉發。內政部警政署交通違規稽查與輕微違規勸導作
    業注意事項肆一（一）1.（4）、6 及（三）3.（1）定有明
    文。再行政機關對現行違反行政法上義務之行為人，得為確
    認其身分之處置，行政罰法第34條第1條第4款亦有明文。
  (二)受處分人當日車輛確有併排之舉，此可由其供稱「我覺得我
    不算併排，旁邊停的是廢棄車輛... 而且那個地方是在夜市
    的後方，很暗。我當天是把車子暫停在那裡... 我買完東西
    之後回來看警察在那邊... 」、「（你買完東西回來看到警
    察，警察有無對你說你違規？）有，他對我說我不能停這裡
    ，我說很抱歉我馬上走。」（見原審卷第18頁反面至19 頁）
    等情可悉。對照證人謝國男所稱：「... 這個現場的地點是
    景美夜市而且是轉角的地方... 這個地方是夜市其中的一個
    出口... 」、「... 受處分人車輛停在原本路邊車輛的旁邊
    ，我認為這樣就是併排... 」（見原審卷第18頁反面、第19
    頁反面）等情，受處分人與證人關於案發日受處分人車輛停
    放處所，及停置於另一車輛旁邊之陳述並無二致，顯見受處
    分人確有併排停車之舉，此違規行為並不因原停靠路邊之車
    輛是否屬廢棄車輛而作不同解釋。是受處分人有併排停車之
    違規事實至堪認定。
  (三)依前述法規之規定，員警在發現車輛違規停放時，在受處分
    人到場之情形下，應當場製單舉發，並責令其將車輛移至適
    當場所；反面言之，如受處分人不在場時，員警即可記明車
    輛牌照號碼、車型等可資辨明之資料，以汽車所有人為被通
    知人製單舉發。本件舉發員警在發現受處分人車輛違規併排
    後，在受處分人未在場之情形下，原已填妥告發單，嗣於受
    處分人出現後，告知受處分人有併排停車之違規行為，員警
    即將逕行舉發轉為當場製單舉發，並要求受處分人拿出證件
    ，惟在受處分人消極不配合並駕車迴轉離開之情形下，緊急
    拍攝違規車輛離去畫面，則此時員警僅能依照逕行舉發程序
    掣單舉發，綜合以觀，執勤員警所為合於法令規定甚明。受
    處分人雖辯稱係依法將車輛駛離，無不聽制止駕車逃逸云云
    ，然受處分人確有併排停車之違規行為，依法員警即應當場
    製單舉發並責令受處分人將車輛移置適當處所，則在本件員
    警欲當場製單舉發，用手勢示意受處分人不能逕自離去之時
    ，受處分人本即有服從執行交通勤務之警察之義務，亦有出
    示駕照、行照或其他足資稽查文件，且在待員警當場製單舉
    發完成前或後，有移置車輛之義務，乃員警卻遭受處分人拒
    絕配合並駕車駛離，則受處分人此舉，並非為配合員警責令
    將車輛移置適當處所之行為，而係為規避當場製單舉發而逃
    逸之違規行為甚明，受處分人前述所辯，並不足採。
  (四)按交通員警製單舉發違反道路交通管理處罰條例所列之違規
    事實，本質上為行政處分，係公務員基於職務上權力，依法
    就特定之具體事件所為具公法上效果之單方行政行為，基於
    公務員為公法上行為具有公信力之原則，該行政行為當可被
    推定為真正，其據以依法處分之事實認定亦為正確無誤，此
    公信原則，乃立法者賦予行政機關制定違反道路交通事件統
    一裁罰標準及處理細則，使執勤警員得當機處分，以維護交
    通秩序、安全之行政目的。又依道路交通管理處罰條例科處
    行政罰事件，依據公法爭議之舉證責任分配法則，應先由行
    政機關就其業已履踐相關正當法律程序以及人民應受處罰之
    客觀違反法令行為，負證明之責，受處罰人就行政機關已為
    相當證明之前開事項，若主張欠缺主觀歸責條件或為其他抗
    辯，亦須就其所辯提出反證。惟行政機關對於前開應為舉證
    事項，並非不得以執行查察取締勤務人員，依據調查人證之
    程序，使就親歷事實提供不可替代之證明方法。受處分人就
    該證人所述見聞經過之真實性倘有質疑，除依法定交互詢問
    程序加以檢驗外，亦不得僅因證人之個人身分、地位或與當
    事人之關係而謂其不得作證，或憑己意指為必須代以其他特
    定之證據方法，此在證人業已具結願依偽證罰則擔保證言可
    信之場合，尤屬當然。本件舉發員警業於原審具結證稱受處
    分人當日違規情節明確，其雖無法舉出車輛違規併排照片等
    物證以資證明，但係以證人身份，於法院時就親身經歷提供
    不可替代之證明方法，堪認行政機關已就受處分人應受處罰
    之違法行為負相當之證明。至受處分人主張其並無違規事實
    ，然未能積極舉證以實其說，其舉證責任未盡，所辯即難以
    遽採。本件受處分人未對執勤警員之舉發有誤，另行提出其
    他相關事證以供調查，且亦無任何證據，足資證明本件執勤
    警員確有捏造事實違法取締之情事，故警員本其維護交通秩
    序、安全職責所為之本件舉發，自應受到合法、正確之推定
    。是原審認異議為無理由，駁回受處分人聲明異議，經核其
    認事用法，均無不當，本件抗告顯無理由，應予駁回。
四、據上論結，應依道路交通案件處理辦法第26條，刑事訴訟法
    第412條，裁定如主文。
中    華    民    國    98    年    8     月    4     日
                  刑事第十九庭審判長法  官  魏新國
                                    法  官  吳  燦
                                    法  官  陳健順
以上正本證明與原本無異。
不得再抗告。
                                     書記官  邵淑津
中    華    民    國    98    年    8     月    6     日


司法院資訊處製作；財團法人民間司法改革基金會備份。
